【裁判字號】    98,易,1251
【裁判日期】    990331
【裁判案由】    詐欺
【裁判全文】
臺灣屏東地方法院刑事判決              98年度易字第1251號
公  訴  人  臺灣屏東地方法院檢察署檢察官
被      告  乙○○
上列被告因詐欺案件，經檢察官提起公訴（98年度偵字第6307號
），本院判決如下：
    主  文
乙○○幫助意圖為自己不法之所有，以詐術使人將本人之物交付
，累犯，處有期徒刑月，如易科罰金，以新臺幣壹仟元折算壹
日。
    事  實
一、乙○○前因違反毒品危害防制條例案件，經本院以95年度簡
    字第1591號判決有期徒刑5 月，經減為有期徒刑2 月15日確
    定，於民國96年7 月16日執行完畢。仍不知悔改，可預見將
    自己金融帳戶提供他人使用，可能幫助他人遂行詐欺取財之
    犯罪目的，竟仍以縱有人以其金融帳戶實施詐欺取財犯行，
    亦不違背其本意之幫助犯意，於96年11月14日至19日間某日
    某時，在不詳地點，將其於96年11月14日所申辦之合作金庫
    商業銀行北潮州分行（以下稱合作金庫）帳號000000000000
    0 號帳戶之存簿、提款卡、印章連同密碼，交與真實姓名年
    籍不詳之成年人，該人所屬之詐騙集團成員乃於同年月19日
    上午，冒充臺北市刑警大隊陳警官，撥打甲○○電話，訛稱
    甲○○涉有詐欺案件，財產將遭凍結，應將帳戶內之存款移
    轉至其他帳戶，致甲○○陷於錯誤，分別於同日12時4 分、
    14時15分許，將新台幣（下同）18萬元、2 萬8 千元存入乙
    ○○上開帳戶，再由詐騙集團成員將該詐得之款項提領一空
    ，乙○○因而幫助詐欺。嗣經甲○○發覺受騙報警後循上開
    帳戶資料而查知上情。
二、案經屏東縣政府警察局潮州分局報告臺灣屏東地方法院檢察
    署檢察官偵查起訴。
    理  由
一、按被告以外之人於審判外之陳述雖不符刑事訴訟法第159 條
    之1 至之4 等4 條之規定，惟經當事人於審判程序同意作為
    證據，法院審酌該言詞陳述或書面陳述作成時之情況，認為
    適當者，亦得為證據；又當事人、代理人或辯護人於法院調
    查證據時，知有刑事訴訟法第159 條第1 項不得為證據之情
    形，而未於言詞辯論終結前聲明異議者，視為有前項之同意
    ，刑事訴訟法第159 條之5 定有明文。本件檢察官提出之證
    據資料包含被害人甲○○於警詢時之陳述，及被告上開帳戶
    交易明細表、存款憑條資料，業經被告於本院準備程序明示
    同意作為證據，經審酌上開被害人筆錄作成時，並無不當取
    供之情形，其他證據資料之取得亦無不法之情形，認為以之
    作為本案之證據均屬適當，是以上開證據資料，自具有證據
    能力。
二、訊據被告乙○○固不否認上開合作金庫帳戶係其於96年11月
    14日申辦，並於同年月19日有被害人甲○○存入共20萬8 千
    元，嗣遭提領一空之事實，惟矢口否認有何幫助詐欺犯行，
    辯稱：其並未將帳戶交給詐騙集團，因其申請帳戶當日與男
    友吵架，將上開帳戶之存簿、提款卡、印章連同個人衣物裝
    在藍色垃圾袋內而離家，其曾將行李放置電線杆下打電話叫
    計程車，約3 、4 天後打開行李才發現上開帳戶之存簿、提
    款卡及印章均已遺失，其因為怕忘記密碼，所以將密碼寫在
    存簿上云云。經查：
（一）被告上開合作金庫帳戶係由其本人申辦，並自行設定密碼
      之事實，業據被告自承在卷，復有合作金庫98年6 月15日
      合金北潮字第0980002269號函、99年1 月18日第09900002
      29號函附之被告開戶資料、交易明細等影本在卷供參（見
      警卷第4 至7 頁、本院卷第19至23頁）。又證人即被害人
      甲○○於上開時間，遭詐欺集團以前述手段詐騙，陷於錯
      誤，依詐欺集團指示，分別96年11月19日12時4 分、14時
      15分許，將18萬元、2 萬8 千元以無摺存款方式存入被告
      上開帳戶內，旋於當日遭不詳人士分別以臨櫃及提款卡跨
      行提領一空等情，業據被害人於警詢證述明確，並有存款
      憑條（見警卷第3 頁）、合作金庫中權分行99年2 月19日
      函附取款憑條（見本院卷第34、35頁）、及被告上開帳戶
      交易明細表各1 份附卷可稽，則被害人甲○○遭騙之事實
      應堪認定。
（二）被告雖辯稱其開戶後，將上開帳戶之存簿、提款卡、印章
      均放置一起，於離家時遺失云云。然查上開詐欺集團成員
      係以臨櫃提款及提款卡跨行提領之方式，將被害人匯入被
      告帳戶內之款項提領而出乙節，業如前述，上開詐欺集團
      成員顯然必須知悉被告上開帳戶之存簿密碼及提款卡密碼
      ，始得以上開2 種方式提領詐得之款項，而被告亦自承存
      簿及提款卡密碼均係其自行設定（見本院卷第41頁），衡
      情該密碼係個人秘密事項，若非被告主動告知，他人實無
      從知悉而可使用存簿臨櫃提款及以提款卡於自動櫃員機提
      款，被告辯稱其帳戶存簿、提款卡、印章係遺失云云，應
      非可採。被告雖辯稱其因恐忘記密碼，故將密碼寫在存簿
      上云云（見本院卷第41頁），然衡諸常情，稍有社會歷練
      、經驗之人，均知提款卡應與密碼分別保存，或將密碼牢
      記心中，而無須在任何物體上標示或載明，以免徒增帳戶
      遭人持提款卡併同密碼逕予盜領款項之風險，且亦應將存
      簿及印章分開保存，更不應於存簿載明存簿密碼，以免遭
      人持以臨櫃盜領存款，而被告教育程度為專科畢業，於案
      發時已近40歲，有其個人戶籍資料在卷可佐（見警卷第15
      頁），足認其智慮無缺，並非無社會經驗之人，對於上開
      常識自難諉為不知，其辯稱將存簿及提款卡密碼均寫在存
      簿上，並將帳戶提款卡、存簿、印章同置一處之舉，悖於
      常情。
（三）再者，被告復稱其開立上開帳戶之目的，係因其男友每月
      給其零用錢2 次，每次約1 、2 千元，其欲存起來才不會
      亂花云云（見本院卷第41頁），然其男友即證人郭福祥證
      稱：伊不知被告申辦帳戶之事，伊工作不穩定，每月收入
      不超過1 萬元等語明確（見偵卷第23頁），則以上開不穩
      定之收入扣除生活開銷支出後，何以能每月提供被告零用
      錢約2 至4 千元，已屬可疑。況若被告所稱開戶目的為真
      實者，則於發現該帳戶資料均遺失時，衡情會在意並擔心
      開戶之1 千元遭盜領，理當即刻掛失止付並申請補發存簿
      、提款卡等，俾該帳戶能續供其存款之用，並防止帳戶內
      之金錢遭人竊領，縱帳戶內金額不多，亦避免遭人以之作
      為犯罪工具使用，被告非無社會經驗之人，業如前述，對
      此當無不知之理，其卻不思補救自保，未曾向開戶金融機
      構申請掛失止付，亦未向警察機關申報失竊，且之後其男
      友仍有提供零用錢與被告，業據被告供陳明確（見本院卷
      第41頁），但仍未申請補發以用來存款，顯見被告非為存
      款之目的而申辦該帳戶，其發現遺失後置之不理之反應，
      更與常情相違。綜上，足徵被告前開辯解非真，其上開帳
      戶之存簿、提款卡、印章應係其主動交予他人，並將密碼
      告知他人。
（四）又審酌一般詐欺犯罪集團既知利用他人之帳戶掩飾犯罪所
      得，當知社會上一般正常之人如帳戶存簿、提款卡、印章
      遭竊或遺失，為防止拾得或竊得之人盜領其存款或做為不
      法使用而徒增訟累，必於發現後立即報警或向金融機構辦
      理掛失止付，在此情形下，如詐騙集團成員仍以該帳戶作
      為犯罪工具，則在渠等向他人詐騙而由被害人將款項匯入
      該帳戶後，極有可能因帳戶所有人掛失止付而無法提領，
      則詐騙集團成員若非確定該帳戶所有人不會報警或掛失止
      付，及確定渠等能自由使用該帳戶提款、轉帳，諒無使用
      來路不明之帳戶作為犯罪工具之理，益徵被告有將所申請
      之帳戶交由不法集團用以作犯罪使用之行為。被告所辯不
      知帳戶為何遺失乙節，顯係臨訟卸責飾詞，不值採信。
（五）按目前社會現況，一般人向金融機構申請存款帳戶極為容
      易、便利，故除非充作犯罪使用，一般並無使用他人金融
      機構帳戶之必要。而坊間新聞媒體，對於不肖犯罪集團，
      經常利用取得之他人金融機構帳戶之提款卡、密碼，作為
      詐欺或恐嚇取財提款工具，亦多所報導，被告對此應知之
      甚詳，被告暨非智慮淺薄之人，竟仍將其所有上開帳戶之
      存簿、印章、提款卡、密碼交付予他人，縱使並不確知其
      交付帳戶後取得之人犯罪行為之具體內容，然上開犯罪型
      態既為現今社會犯罪常態之一，對其帳戶至少將遭人作為
      詐欺犯行所得財物匯入及提領之工具使用，當為被告所可
      能預見，而該帳戶嗣確供某不知名詐騙集團成員犯詐欺取
      財罪之用，並不違背其本意，被告應具備幫助詐欺取財之
      不確定故意至明。本件事證明確，被告犯行堪以認定，應
      依法論科。
三、按刑法上之幫助犯，係指以幫助之意思，對於正犯資以助力
    ，而未參與實施犯罪之行為者而言（最高法院49年台上字第
    77號判例參照），被告將本案帳戶交付上開詐騙集團，雖其
    得以知悉該帳戶將供為匯提詐騙等不法所得使用，然無證據
    證明被告和上開詐騙集團成員間有直接詐欺取財之犯意聯絡
    ，或參與詐欺取財等構成要件行為之分擔，其提供本案帳戶
    供為贓款匯存提領所用，自屬詐欺取財構成要件以外之助力
    。核被告所為，係犯刑法第30條第1 項、第339 條第1 項之
    詐欺取財罪之幫助犯，依刑法第30條第2 項規定，依正犯之
    刑減輕之。被告有如事實欄所載之論罪科刑前科，有臺灣高
    等法院被告前案紀錄表1 份在卷可參，其於5 年內再犯本件
    有期徒刑之罪，為累犯，應加重其刑，並依法先加後減。爰
    審酌被告提供上開帳戶供有詐欺取財犯意之人使用，助長財
    產犯罪之風氣，致本件被害人因而匯款，擾亂金融交易往來
    秩序，影響層面非微，其所為自應受有相當程度之刑事非難
    ，並參酌被告犯罪之動機、手段、智識程度及犯後未具悔意
    ，未賠償被害人之損失等一切情狀，量處如主文所示之刑，
    並諭知易科罰金之折算標準。
據上論斷，應依刑事訴訟法第299 條第1 項前段，刑法第30條、
第339 條第1 項、第47條第1 項、第41條第1 項前段，刑法施行
法第1 條之1 第1項、第2項前段，判決如主文。
本案經檢察官曾士哲到庭執行職務。
中    華    民    國    99    年    3     月    31    日
                  刑事第四庭  審判長法  官  莊鎮遠
                                    法  官  江振源
                                    法  官  蔡玉雪
以上正本證明與原本無異。
如不服本判決應於收受判決後10日內向本院提出上訴書狀，並應
敘述具體理由；其未敘述上訴理由者，應於上訴期間屆滿後20日
內向本院補提理由書（均須按他造當事人之人數附繕本）「切勿
逕送上級法院」。
中    華    民    國    99    年    3     月    31    日
                                    書記官  許倬維
附錄本判決論罪科刑法條：
刑法第339條第1項
意圖為自己或第三人不法之所有，以詐術使人將本人或第三人之
物交付者，處5 年以下有期徒刑、拘役或科或併科1000元以下罰
金。

司法院資訊處製作；財團法人民間司法改革基金會備份。
